臺灣高等法院臺南分院刑事裁定
111年度毒抗字第774號
抗  告  人
即  被  告  陳春帆
上列抗告人因聲請強制戒治案件，不服臺灣臺南地方法院中華民
國111年9月20日裁定(111年度毒聲字第790號)，提起抗告，本院
裁定如下：
    主  文
抗告駁回。
    理  由
一、本件抗告意旨略以：
　㈠拘束人民之自由須有其正當性及必要性，抗告人即被告就有
    無戒治之必要提出質疑，抗告人是因家人罹患癌症，又為家
    中經濟之主要來源，在壓力下再次施用毒品，抗告人施用毒
    品並無持續性。
　㈡綜觀抗告人同梯之受評估者都為二品評估(即4位評估人員)，
    惟抗告人之評估人員卻有三品即6位，可見檢察官早已心證
    為抗告人受戒治，醫療體系淪為剝奪人民自由之機器，實為
    不當，如此浪費國家資源為否必要。
  ㈢抗告人就評估表是否具透明化，認為有公開之必要，為示現
    戒治之公平性及正當性，抗告人認為有查證評分紀錄表之必
    要。又一罪不二罰，抗告人既已勒戒，何以又戒治，顯係一
    罪二罰。
二、按觀察、勒戒後，檢察官或少年法院（地方法院少年法庭）
    依據勒戒處所之陳報，認受觀察、勒戒人無繼續施用毒品傾
    向者，應即釋放，並為不起訴之處分或不付審理之裁定；認
    受觀察、勒戒人有繼續施用毒品傾向者，檢察官應聲請法院
    裁定或由少年法院（地方法院少年法庭）裁定令入戒治處所
    強制戒治，其期間為6個月以上，至無繼續強制戒治之必要
    為止，但最長不得逾1年，毒品危害防制條例第20條第2項定
    有明文。又有無繼續施用毒品傾向的評估標準，並非完全以
    受勒戒人勒戒後的結果為準，勒戒前的各種情況，仍應作為
    評估的依據。依勒戒處所評分說明手冊規定，是以前科紀錄
    與行為表現、臨床評估、社會穩定度3項合併計算分數，每
    一大項皆有靜態因子與動態因子。先以靜態因子分數評分，
    靜態因子分數總分在60分（含）以上為「有繼續施用毒品傾
    向」：60分以下，與動態因子分數相加，如果總分在60分（
    含）以上，為「有繼續施用毒品傾向」。是以，刑事被告有
    無「繼續施用毒品傾向」，係依具體個案的臨床實務及相關
    事證等情綜合判定，有其相當的專業依據及標準，且涉及專
    門醫學；另衡酌強制戒治的目的，是為協助施用毒品者戒斷
    毒品的心癮及身癮，所為的一種保安處分類型，該評估標準
    是適用於每一位受觀察、勒戒處分之人，具一致性、普遍性
    、客觀性，並加以綜合判斷的結果，倘其評估由形式上觀察
    ，無擅斷或濫權等明顯不當的情事，法院自應予以尊重。
三、經查：　　
  ㈠抗告人因施用第一、二級毒品案件，於執行觀察、勒戒期間
    ，經法務部矯正署臺南看守所附設勒戒處所（下稱臺南勒戒
    所）評分結果，總分合計為64分（靜態因子共計60分、動態
    因子共計4分），經評定為「有繼續施用毒品傾向」，有法
    務部矯正署臺南看守所（下稱臺南看守所）111年9月14日南
    所衛字第11100117340號函暨其附件「有無繼續施用毒品傾
    向證明書」及「有無繼續施用毒品傾向評估標準紀錄表」各
    1份在卷可稽。再依有無繼續施用毒品傾向評估標準紀錄表
    「前科紀錄與行為表現」欄之記載，該項之評分因子有毒品
    犯罪相關司法紀錄（8筆）、首次毒品犯罪年齡（20歲以下
    ）、其他犯罪相關紀錄（2筆）、入所時尿液毒品檢驗（多
    種毒品反應）、所內行為表現（0分）等項，復有臨床評估
    項目（有海洛因、安非他命多重毒品濫用、有菸、酒、檳榔
    之合法物質濫用，使用方式為無注射使用、使用年數超過一
    年、無精神疾病共病（含反社會人格）、臨床綜合評估（中
    度）、社會穩定度（含全職工作、家人無藥物濫用、入所後
    有家人訪視、出所後與家人同住）等評估項目。上揭評估除
    詳列各項靜態因子、動態因子之細目外，並有各細目之配分
    、計算及上限，並非評估之心理醫生所得主觀擅斷，是該紀
    錄表乃勒戒處所相關專業知識經驗人士在抗告人觀察勒戒期
    間，依其本職學識綜合上開各節評估，具有科學驗證而得出
    抗告人有繼續施用毒品傾向之結論，自得憑以判斷抗告人有
    無繼續施用毒品傾向之證明。又勒戒處所之組織、人員之資
    格及執行觀察、勒戒相關程序，暨判斷施用毒品者，有無繼
    續施用毒品傾向，均有相關法令嚴格規範，非可恣意而為。
    則臺南勒戒所判定抗告人有繼續施用毒品之傾向，顯非無據
    。抗告人空言指摘該評分標準之客觀、公正性云云，顯無可
    採。
  ㈡復按毒品危害防制條例規定強制戒治之目的，在於世界各國
    之醫療經驗及醫學界之共識，咸認施用毒品成癮者，其心癮
    甚難戒除，絕難戒絕斷癮，致其再犯率均偏高，故有持續收
    容於戒治處所施以強制戒治之必要，是該條例第20條第2項
    關於強制戒治之規定，係屬強制規定，只要觀察、勒戒後，
    經評定受觀察、勒戒人有繼續施用毒品傾向者，檢察官即應
    聲請法院裁定受觀察、勒戒者令入戒治處所強制戒治，其中
    並無任何例外規定。準此，原審依卷證資料裁定令抗告人入
    戒治處所強制戒治，並無不當，亦無一罪二罰之情事。抗告
    意旨指摘其已勒戒，再裁定戒治，為一罪二罰，且其本件施
    用毒品是因家庭因素壓力所致，無持續性云云，亦無足取。
四、綜上所述，原審依檢察官之聲請，適用毒品危害防制條例第
    20條第2項後段之規定，裁定令入戒治處所施以強制戒治，
    其期間為6個月以上，至無繼續強制戒治之必要為止，但最
    長不得逾1年，核其認事用法並無不合，亦無違經驗、論理
    法則。抗告人執上開情詞提起抗告，並無理由，應予駁回。
據上論結，應依刑事訴訟法第412條，裁定如主文。
中　　華　　民　　國　　111 　年　　10　　月　　17　　日
                  刑事第二庭    審判長法  官  楊清安
                                      法  官  蕭于哲
                                      法  官  陳珍如
以上正本證明與原本無異。
不得再抗告。
　　　　　　　　　　　　　　　　　　　書記官  許睿軒
中　　華　　民　　國　　111 　年　　10　　月　　17　　日